【裁判字號】    95,上訴,2147
【裁判日期】    951229
【裁判案由】    違反槍砲彈藥刀械管制條例
【裁判全文】
臺灣高等法院高雄分院刑事判決        95年度上訴字第2147號
上  訴  人
即  被  告  甲○○
選任辯護人  張榮作律師
上列上訴人因違反槍砲彈藥刀械管制條例案件，不服臺灣高雄地
方法院95年度訴字第1415號中華民國95年10月17日第一審判決（
起訴案號：臺灣高雄地方法院檢察署95年度偵字第6331號），提
起上訴，本院判決如下：
     主  文
上訴駁回。
     事  實
一、甲○○前於民國（下同）78年犯盜匪案件，經臺灣高雄地方
    法院以78年訴緝字第247 號判處有期徒刑15年確定，於83年
    12月31日假釋，並於93年11月1 日假釋期滿以已執行論。詎
    其仍未知悔改，明知具殺傷力之改造手槍、空氣長槍及土造
    子彈，係槍砲彈藥刀械管制條例所管制之物品，未經主管機
    關許可，不得持有、寄藏，竟於(一)89年間某不詳時日，在其
    高雄縣路竹鄉○○村○○路105 巷50號住處，受綽號「忠傑
    仔」之年籍不詳之成年男子之託，代為藏放具有殺傷力之仿
    GLOCK 17型半自動改造手槍1 支（槍支管制編號：
    0000000000）、土造子彈6 顆（其中1 顆不具殺傷力）於其
    上開住處。又於(二)94年7 、8 月間，在高雄縣路竹鄉水利會
    旁某處，以新台幣（下同）4 萬元之代價，向年籍不詳之成
    年男子，購入具殺傷力之空氣長槍1 支（含高壓鋼瓶1 個及
    6.0 mm鋼珠10顆，槍枝管制編號：000000 0000） 而非法持
    有。嗣於95年1 月12日11時45分許，經警持搜索票於其上開
    住處內查獲，並扣得上開具殺傷力之改造手槍1 支、空氣長
    槍1 支、土造子彈6 顆（其中1 顆不具殺傷力、2 顆已試射
    完畢）、鋼珠2 瓶及鋼瓶1 個。另扣得與本案寄藏、持有槍
    彈犯罪無關之本票、駕照、銀行連絡單、帳簿、名片、通訊
    錄、印泥、支票、本票、收據、身分證、玻璃切割器、擦槍
    油、通槍條、黃色信封等物。
二、案經台南市警察局報請臺灣台南地方法院檢察署檢察官呈轉
    臺灣高等法院檢察署移轉臺灣高雄地方法院檢察署檢察官偵
    查起訴。
    理  由
壹、證據能力部分：
  (一)按被告以外之人於審判外之言詞或書面陳述，除法律有規定
    者外，不得作為證據，刑事訴訟法第159 條第1 項固定有明
    文；惟按被告以外之人於審判外之陳述，雖不符前4 條之規
    定，而經當事人於審判程序同意作為證據，法院審酌該言詞
    陳述或書面陳述作成時之情況，認為適當者，亦得為證據。
  (二)查卷附內政部警政署刑事警察局95年2 月20日刑鑑字第0950
    010817號槍彈鑑定書（95年偵字第6331號卷第9-15頁），屬
    被告以外之人於審判外之書面陳述，原無證據能力，惟經檢
    察官、被告及辯護人於法院審理時同意作為證據，本院審酌
    刑事警察局為我國槍砲彈藥之主要鑑驗機關，人員均受專業
    訓練，並已將鑑驗方法及程序載明其上，其針對特定個案為
    不實鑑驗之可能性極低，認該鑑定書適合作為本案證據，依
    上開說明，應有證據能力。
貳、實體部分：
一、上揭上訴人即被告甲○○（下稱被告）受託寄藏改造手槍、
    土造子彈及持有空氣長槍之事實，業據被告於警詢、偵訊、
    原審及本院審理時坦承不諱（警卷第4 頁、95年偵字第6331
    號卷第6 頁、原審卷第66頁、本院卷第45頁），並有具殺傷
    力之改造手槍1 支、土造子彈5 顆及空氣槍1 支扣案可佐。
    扣案之槍、彈經送內政部警政署刑事警察局鑑驗結果，認
    改造手槍1 支（含彈匣1 個，槍枝管制編號：0000000000）
    ，係由仿GLOCK 17型半自動手槍製造之槍枝換裝土造金屬槍
    機及槍管改造而成，機械性能良好，可擊發適用子彈，認具
    殺傷力。子彈6 顆，其中5 顆係具直徑約8.1mm 金屬彈頭
    之土造子彈，採樣2 顆試射，1 顆可擊發，認具殺傷力，1
    顆無法擊發，認不具殺傷力；另1 顆，係具直徑約7.8 mm金
    屬彈頭之土造子彈，經實際試射，可擊發，認具殺傷力。
    空氣長槍1 支（含高壓鋼瓶1 個及6.0mm 鋼珠10顆，槍枝管
    制編號：0000000000），以外接高壓鋼瓶內氣體為發射動力
    ，經裝填直徑6.0mm 鋼珠（重量約0.88公克）試射結果，測
    得鋼珠發射速度分別為每秒182 公尺、183 公尺、182 公尺
    ，計算其動能分別為14.57 焦耳、14.74 焦耳、14.57 焦耳
    ，單位面積動能分別為每平方公分51.55 焦耳、52.11 焦耳
    、51.55 焦耳，遠逾足以穿入豬隻皮肉層，即每平方公分24
    焦耳，及穿入人體皮肉層，即每平方公分20焦耳之標準，有
    該局95年2 月20日刑鑑字第0950010817號槍彈鑑定書在卷可
    稽（95年偵字第6331號卷第9-15頁），該槍枝對人體顯具有
    殺傷力，是被告上開自白核與事實相符，堪以採信。本件被
    告之犯罪事證已臻明確，應依法論科。
二、查被告行為後，刑法業於94年2 月2 日修正公布，95年7 月
    1 日施行，其中修正第2 條（新舊法之比較適用）、第28條
    （共同正犯）、第55條（想像競合犯）、第47條（累犯）、
    第42條（易服勞易之折算標準及期限）、第38條（沒收）等
    規定。而修正後刑法第2 條第1 項規定：「行為後法律有變
    更者，適用行為時之法律。但行為後之法律有利於行為人者
    ，適用最有利於行為人之法律。」係規範行為後法律變更所
    生新舊法律比較適用之準據法，於新法施行後，應適用修正
    後刑法第2 條第1 項之規定，為「從舊從輕」之比較。且於
    比較時應就罪刑有關之共犯、未遂犯、想像競合犯、牽連犯
    、連續犯、結合犯，以及累犯加重、自首減輕暨其他法定加
    減（如身分加減）與加減例等一切規定，綜其全部罪刑之結
    果而為比較。再從刑附屬於主刑，除法律有特別規定者外，
    依主刑所適用之法律，此有最高法院95年第8 次刑事庭會議
    決議可資參照，茲說明之。(1)、依修正前刑法第33條第5 款
    規定，罰金刑為1 銀元以上，修正後刑法第33條第5 款則將
    罰金刑提高為新台幣1 千元以上，並以百元計算之。查槍砲
    彈藥刀械管制條例第8 條第4 項、第12條第4 項之本文雖未
    修正，惟罰金部分最低額已提高為新台幣1 千元，較修正前
    之規定為高，自以修正前之規定對被告較為有利。(2)、修正
    後刑法第42條第3 項前段之規定，即：「易服勞役以新臺幣
    一千元、二千元或三千元折算一日」，被告行為時之舊刑法
    第42條第2 項前段則規定：「易服勞役以一元（銀元）以上
    三元以下，折算一日」，且依正前罰金罰鍰提高標準條例第
    2 條之規定（現已刪除），就其原定數額提高為100 倍折算
    1 日，亦即被告行為時之易服勞役折算標準，應以銀元100
    元至300 元折算1 日，經折算為新臺幣後，應以新臺幣300
    元至900 元折算1 日。比較新舊刑法之易服勞役折算標準，
    應適用較有利於被告之修正後之刑法第42條第3 項前段之規
    定。(3)、綜合比較修正前後之規定，罰金最低額部分以修正
    前對被告較有利，惟修正後罰金易服勞役之折算標準較高，
    折算結果易服勞役日數較少，對行為人較為有利。是以整體
    言之，應以修正後之規定對被告較為有利。(4)、至於有關想
    像競合犯之規定，修正後刑法第55條除規定「從一重處斷」
    外，並增列但書：「但不得科以較輕罪名所定最輕本刑以下
    之刑」，該但書之規定，係科刑之限制，為法理之明文化，
    非屬法律之變更，自無庸依修正後刑法第2 條第1 項之規定
    為新舊法比較適用。又修正後刑法第47條關於累犯之規定，
    以出於故意再犯有期徒刑以上之罪者為限，本件被告為故意
    犯罪，故不論依修正前、後之規定，均應論以累犯，亦無為
    新舊法比較之適用。又刑法第51條第5 款修正後係規定「宣
    告多數有期徒刑者，於各刑中之最長期以上，各刑合併之刑
    期以下，定其刑期。但不得逾三十年。」，修正前則規定「
    宣告多數有期徒刑者，於各刑中之最長期以上，各刑合併之
    刑期以下，定其刑期。但不得逾二十年。」，惟本院所定應
    執行之徒刑，未逾20年（詳後述），修正前後之刑法第51條
    第5 款，對被告無不利之情形，故有關想像競合犯、累犯、
    定刑之規定，均逕依新法之規定論處。
三、按槍砲彈藥刀械管制條例係將持有與寄藏槍彈罪為分別之處
    罰規定，而寄藏與持有，均係將物置於自己實力支配之下，
    僅寄藏必先有他人之持有行為，而後始為之受寄代藏而已，
    故寄藏之受人委託代為保管，其保管之本身，亦屬持有，不
    過，此之持有係受寄之當然結果，雖不應另就持有予以論罪
    ，然未經許可持有手槍或子彈，其持有之繼續，為行為之繼
    續，亦即一經持有手槍或子彈，罪已成立，但其完結須繼續
    至持有行為終了時為止。則包括持有之寄藏手槍或子彈之行
    為，自亦為行為之繼續，其犯罪之完結須繼續至寄藏行為終
    了時為止。此與司法院院解字第3632號解釋所稱寄藏贓物罪
    於寄藏行為完畢時其犯罪即已完成，其後之占有該贓物乃犯
    罪之狀態繼續，而非行為繼續，迥不相同（最高法院95年度
    台上字第2598號）。持有槍砲為長時間之繼續，乃行為之繼
    續而非狀態之繼續，故如未受允准，持有槍砲而無正當理由
    之行為持續長時間，於終止持有前，均在其犯罪行為實施中
    。其間法律縱有變更，其行為既繼續實施至新法施行以後，
    即與犯罪後法律有變更之情形不同，不生新舊法比較適用之
    問題（最高法院88年度台上字第2968號判決、89年度台非字
    第186 號判決、88年第8 次刑事庭會議決議參照）。查被告
    未經許可，寄藏可發射子彈具有殺傷力之改造手槍、子彈之
    行為係在89年間某不詳時日，而槍砲彈藥刀械管制條例曾於
    89年7 月5 日總統(89) 華總一義字第8900 166160 號令修
    正公布，89年7 月7 日生效施行，被告寄藏槍彈之行為雖無
    法確定在89年7 月7 日之前或之後，然槍砲彈藥刀械管制條
    例又在94年1 月26日經總統以華總一義字第0940 0010101號
    令修正公布，並自同年1 月28日生效施行，將原條例第11條
    刪除，並修正第8 條規定，於第8 條第4 項明定未經許可，
    持有、寄藏具殺傷力之改造槍砲者，處3 年以上10年以下期
    徒刑，併科新台幣70 0萬元以下罰金，惟被告受寄持有槍彈
    行為終了時既在該條例修正後之95年1 月12日，自應適用裁
    判時之槍砲彈藥刀械管制條例處斷，無新舊法比較之問題。
    核被告所為，就犯罪事實(一)，所為係犯槍砲彈藥刀械管制條
    例第8 條第4 項之未經許可寄藏其他可發射子彈具有殺傷力
    之改造手槍罪及同條例第12條第4 項之未經許可寄藏子彈罪
    。檢察官認被告寄藏手槍部分係犯94年1 月26日修正前之槍
    砲彈藥刀械管制條例第11條第4 項之罪，顯係誤會，惟其基
    本事實同一，應依刑事訴訟法第300 條規定，變更起訴之法
    條，併此敘明。被告因受託藏放而持有上開改造手槍、子彈
    ，其持有之行為屬寄藏行為之當然結果，不另論罪（參照最
    高法院74年度臺上字第3400號判例意旨）。被告以一寄藏行
    為同時寄藏改造手槍及子彈，觸犯二構成要件不同之罪名，
    為想像競合犯，應依刑法第55條規定從一重之未經許可寄藏
    其他可發射金屬或子彈具有殺傷力之改造手槍罪論處。就犯
    罪事實(二)，所為係犯槍砲彈藥刀械管制條例第8 條第4 項之
    未經許可持有可發射金屬具殺傷力之空氣長槍罪。被告所犯
    上開二罪，犯意各別，應予分論併罰。被告前於78年犯盜匪
    案件，經判處有期徒刑15年確定，於83年12月31日假釋，並
    於93年11月1 日假釋期滿以已執行論，有臺灣高等法院被告
    前案紀錄表可參（本院卷第15-16 頁），則被告雖於89年間
    寄藏槍械，然其持有犯行持續至95年1 月間，該包括持有之
    寄藏槍彈行為，亦為行為之繼續，其犯罪之終了須繼續至寄
    藏行為終了時為止即被告為警查獲之95年年1 月12日11時45
    分始告完結，被告仍應論以累犯（最高法院94年台上字第30
    02號、92年台上字第6288號判決參照），至於臺灣高等法院
    暨所屬法院81年法律座談會提案刑事類第13號、84年度法律
    座談會刑事類第1 號座談會意見認為: 持有槍彈係低度行為
    ，為寄藏槍彈之高度行為所吸收既不另論罪，則持有部分即
    隱而不見，故不成立累犯云云，與本院意見相左，自為本院
    所不採；至於被告於94年7 、8 月間持有空氣長槍之犯罪行
    為係在於執行完畢後5 年內故意再犯本件有期徒刑以上之罪
    ，此部份亦為累犯無疑，均應依刑法第47條之規定，加重其
    刑。
四、原審以被告所犯事證明確，援引刑事訴訟法第299 條第1項
    前段、第300 條，槍砲彈藥刀械管制條例第8 條第4 項、第
    12條第4 項，刑法第2 條第1 項後段、第11條前段、第55條
    、第47條、第42條第3 項、第51條第5 款、第7 款、第38條
    第1 項第1 款、第2 款規定，並審酌被告於此社會治安日益
    惡化之際，猶寄藏與持有上開具殺傷力之改造槍枝子彈，危
    害社會治安甚鉅，然鑑於其犯罪後坦承犯行，犯後態度良好
    ，及其素行、犯罪之動機、目的、手段、智識程度等一切情
    狀，量處被告應執行有期徒刑6 年，併科罰金30萬元罪刑，
    並將扣案之上開仿GLOC K廠17型半自動改造手槍1 支、土造
    子彈3 顆、空氣長槍1 支（含高壓鋼瓶1 個、6.0mm 鋼珠10
    顆）依刑法第38條第1 項第1 款宣告沒收，又認扣案被告所
    有之鋼瓶1 個、鋼珠2 瓶，係供前述空氣長槍擊發以造成殺
    傷力之物，屬供犯罪所用之物，併依刑法第38條第1 項第2
    款宣告沒收；認事用法並無不當，量刑亦尚妥適。被告上訴
    意旨被告提起上訴，請求從輕判刑云云，然槍砲彈藥刀械管
    制條例於在94年1 月26日經修正公布，大幅度提高刑度，其
    目的係在維護社會秩序及安寧，避免持槍之人擁槍自重，故
    內政部警政署於新法公布施行前公告自93年7 月1 日起至93
    年9 月30日止自首報繳槍械者得免除其刑，以給予非法持有
    槍械者自新之機會，並透過新聞、廣播、報章雜誌等途徑宣
    傳，而均為國人所知悉，
    本件被告寄藏與持有改造槍彈，縱不願意自行報繳，亦得將
    上揭槍彈丟棄、毀壞，以免危害社會治安，其不為此，更仍
    耗費金錢再購入空氣長槍，顯無視法律之禁止及政府嚴禁非
    法持有槍械之決心，被告上訴應無理由，應予駁回。
據上論斷，應依刑事訴訟法第368條，判決如主文。
本案經檢察官姜麗儒到庭執行職務。
中    華    民    國    95    年    12    月    29    日
                  刑事第八庭    審判長法  官  李炫德
                                      法  官  蔡國卿
                                      法  官  簡志瑩
以上正本證明與原本無異。
如不服本判決應於收受本判決後10日內向本院提出上訴書狀，其
未敘述上訴理由者，並得於提起上訴後10日內向本院補提理由書
狀（均須按他造當事人之人數附繕本）「切勿逕送上級法院」。
中    華    民    國    95    年    12    月    29    日
                                      書記官  白蘭
附錄本件判決論罪科刑法條：
槍砲彈藥刀械管制條例第8條
未經許可，製造、販賣或運輸鋼筆槍、瓦斯槍、麻醉槍、獵槍、
空氣槍或第4 條第1 項第1 款所定其他可發射金屬或子彈具有殺
傷力之各式槍砲者，處無期徒刑或5 年以上有期徒刑，併科新臺
幣1 千萬元以下罰金。
未經許可，轉讓、出租或出借前項所列槍枝者，處5 年以上有期
徒刑，併科新臺幣1 千萬元以下罰金。
意圖供自己或他人犯罪之用，而犯前二項之罪者，處無期徒刑或
7 年以上有期徒刑，併科新臺幣1 千萬元以下罰金。
未經許可，持有、寄藏或意圖販賣而陳列第 1 項所列槍枝者，處
3 年以上10年以下有期徒刑，併科新臺幣700 萬元以下罰金。
第1 項至第 3 項之未遂犯罰之。
槍砲彈藥刀械管制條例第12條
未經許可，製造、販賣或運輸子彈者，處1 年以上7 年以下有期
徒刑，併科新台幣500 萬元以下罰金。
未經許可，轉讓、出租或出借子彈者，處6 月以上5 年以下有期
徒刑，併科新台幣300 萬元以下罰金。
意圖供自己或他人犯罪之用，而犯前二項之罪者，處3 年以上10
年以下有期徒刑，併科新台幣700 萬元以下罰金。
未經許可，持有、寄藏或意圖販賣而陳列子彈者，處5 年以下有
期徒刑，併科新台幣300 萬元以下罰金。
第1 項至第3 項之未遂犯罰之。


司法院資訊處製作；財團法人民間司法改革基金會備份。
